【裁判字號】    97,訴,2200
【裁判日期】    971224
【裁判案由】    損害賠償
【裁判全文】
臺灣臺中地方法院民事判決  97年度訴字第2200號
原      告  丙○○
            乙○○
            戊○○
被      告  丁○○
上列當事人間損害賠償事件，本院於97年12月10日言詞辯論終結
，判決如下：
    主    文
被告應給付原告各新臺幣參萬元及自民國九十七年九月十七日起
至清償日止，按年息百分之五計算之利息。
原告其餘之訴駁回。
訴訟費用由被告負擔拾分之壹，餘由原告負擔。
本判決原告勝訴部分得假執行。
原告其餘假執行之聲請駁回。
    事實及理由
壹、原告主張：
一、緣原告丙○○前於民國95年6月29日下午2時許，在台中市○
    區○村路○段270巷29號向上市場，因擺攤售貨細故，與隔離
    之被告丁○○發生口角後。遭丁○○毆打成傷後，又恫稱：
    妳再說，我就再打妳兩下」等語，致丙○○心生恐懼，即打
    電話予其在工地工作之丈夫王朝鵬告以：「其被童裝店的人
    即丁○○打」等語，適乙○○、戊○○亦在該工地工作，乃
    陪同王朝鵬前往上址，王朝鵬、乙○○、戊○○三人共乘自
    小客車抵達上址後，王朝鵬即持其工地用之木板1支下車，
    衝向丁○○先質以：「你為何打我老婆（即丙○○）」等語
    ，並持該木板做勢要毆打丁○○，惟隨即遭在場人士勸阻並
    搶下該木棍，嗣即交由乙○○放回車上，之後王朝鵬即與丁○○夫婦在現場爭吵，約十分鐘左右警方到來，結束爭執。
    而查，本件僅被告王朝鵬1人持木板下車，且係王朝鵬與丁○○二人對峙爭執，並未見被告乙○○有持木板下車之情，
    而丙○○、戊○○、乙○○則或為攔阻或並未有何不利丁○○之言行，並經台灣高等法院台中分院 (下稱台中高分院)
    以97年度上易字第846號判決確定在案，民事部分亦經本院
    96年度訴字第2131號判決被告應賠償原告丙○○，並於台中
    高分院以96年度上易字第第330號達成被告賠償原告丙○○
    和解成立在案。
二、嗣被告雖未於爭執後提出刑事告訴，係於原告丙○○拒不撤
    回告訴後，始於95年9月2日，亦提出對原告3人及王朝鵬之
    恐嚇告訴，欲藉此逼迫原告丙○○撤回告訴，雖經檢察官提
    起告訴，後經台中高分院以97年度上易字第846號判決原告
    三人無罪確定在案，被告明知原告三人未參與王朝鵬之恐嚇
    行為，亦無持木棍要毆打伊之行為，竟意圖使原告等受刑事
    處分，分別於95年9月2、3日及同年12月5、19日向警察及檢
    察官誣告原告恐嚇，顯係故意原告等之名譽權利，原告等因
    被告長達近2年之誣告行為，精神焦慮、痛苦，精神上受有
    極大損害，原告等自得依侵權行為法律關係，請求被告賠償
    非財產上損害。請審酌本件被告惡性、原告等受精神上折磨
    及兩造均為高中、高職畢業，均有正當工作等情，給付原告
    等各新台幣（下同）36萬元之賠償金。
三、並聲明：被告應給付原告各36萬元，暨自起訴狀繕本送達翌
    日起按年息5%計算之利息，並願供擔保請准宣告假執行。
貳、被告則以：
一、訴外人王朝鵬及原告丙○○於偵查、審理中，均承認係原告
    丙○○打電話教唆其夫夫王朝鵬到向上市場持木棍毆打被告
    ，業經證人己○○到院作證屬實。另原告林朝煌、戊○○前
    往向上市場亦係準備毆打被告，此從王朝鵬到達案發地，即
    持木棍下車欲毆打被告，原告乙○○亦持一木棍，嗣遭己○○搶下，戊○○則在旁警戒，如果為勸架，何以無勸架之舉
    ，檢察官也認為是共犯，至於法院採納乙○○、黃漢清辯解
    係前來勸架，而判二人無罪，並不代表二人至案發地無傷害
    恐嚇之動機，況且王朝鵬持木棍要毆打被告，原告等人多勢
    眾，又持兇器，就被告角度言，不是助勢、警戒，又係何動
    機？至於刑事庭判決原告丙○○無罪，係以丙○○辯稱，其
    要搶王朝鵬木棍，並未對丙○○、王朝鵬同時向被告叫囂、
    嗆聲部分為審理，而法院勘驗ＤＶＤ監視光碟，當日下午2
    時27分50秒至31初50秒間，丙○○確有三次指著被告爭吵的
    畫面，因其叫囂、嗆聲動作很大，而被王朝鵬二度拉到其身
    後，顯見其確有向被告恐嚇無訛。綜上，被告所為對原告等
    三人刑事恐嚇告訴，並非空穴來風、虛構事實等語。並聲明
    ：駁回原告之訴。
參、本件原告主張：原告丙○○前於95年6月29日下午2時許，在
    台中市○區○村路○段270巷29號向上市場，因擺攤售貨細故
    ，與隔離之被告丁○○發生口角後。遭丁○○毆打成傷後，
    又恫稱：妳再說，我就再打妳兩下」等語，致丙○○心生恐
    懼，即打電話予其在工地工作之丈夫王朝鵬告以：「其被童
    裝店的人即丁○○打」等語，適乙○○、戊○○亦在該工地
    工作，乃陪同王朝鵬前往上址，王朝鵬、乙○○、戊○○三
    人共乘自小客車抵達上址後，王朝鵬即持其工地用之木板1
    支下車，衝向丁○○先質以：「你為何打我老婆（即丙○○
    ）」等語，並持該木板做勢要毆打丁○○，惟隨即遭在場人
    士勸阻並搶下該木棍，嗣即交由乙○○放回車上，之後王朝
    鵬即與丁○○夫婦在現場爭吵，約十分鐘左右警方到來，結
    束爭執。被告因前揭行為，業經經台中高分院以97年度上易
    字第846號判決確定在案，民事部分亦經本院96年度訴字第
    2131號判決被告應賠償原告丙○○，並於台中高分院以96
    年度上易字第330號和解成立，被告應賠償原告丙○○31,80
    0元之事實，為被告所不爭執，並有台中高分院97年度上易
    字第846號刑事判決、本院96年度訴字第2131號民事判決、
    台中高分院以96年度上易字第330號和解筆錄影本各乙份附
    卷可稽，原告此部分主張，堪信為真實。
肆、得心證之理由
一、被告辯稱，原告林麗華打電話通知其夫王朝鵬及原告乙○○
    、戊○○到達案發現場，而林麗華在等候警方到達前，曾三
    度指著被告叫囂、嗆聲之舉，而為其夫王朝鵬拉至其身後，
    另原告乙○○、戊○○既經原告打電話告知王朝鵬，並隨同
    王朝鵬到達現場，到場後乙○○有持木棍之舉，乙○○、戊○○均未有勸架之舉，顯然係到場助勢等語。是以，本件應
    予審酌者，厥為原告林麗華前揭打電話、三度指著被告之舉
    ，原告乙○○與王朝鵬到場後有無持木棍作勢毆打被告之舉
    ，或戊○○到場未為勸架是否為助勢之舉，是否均為恐嚇行
    為？如原告三人均無上揭情事或無恐嚇行為，被告持有監視
    器，明知竟仍對原告三人提出告訴，是否有故意誣告行為，
    而不法侵害原告名譽權？經查：
(一)本院勘驗案發時之監視光碟結果為：
 1、14時25分9秒有一部汽車到達現場（台中市○村路○段270巷29
    號向上市場）。
 2、同時間15秒時有一男子（兩造均稱係王朝鵬）下車，同時在
    車後，有一女子（丙○○）從車後朝現場方向前進。
 3、同時間18秒時看到男子往箭頭左方前進，丙○○緊跟跑向王
    朝鵬後面，並雙手平舉，19秒時看見被告從畫面左上方往中
    間移動退後，朱勵珍（被告之妻）由店內走出，站在被告後
    方，王朝鵬由畫面左上方出現，手上握有一物（原告系稱珍
    珠板，被告稱系木棍）。
 4、同時間20秒看到王朝鵬手上握有一物向上面向被告，同時間
    在該物的中間段有一白色東西（原告系稱丙○○的手）被告
    之妻朱勵珍在被告的右後方，以手拉住被告之右手。
 5、同時間21秒時王朝鵬將手上之物向上舉起，面向被告往下揮
   。
 6、同時間22秒時，王朝鵬手上之物往下揮向後，此時見到丙○○之手拉住王朝鵬左肩。
 7、同時間24秒時見到被告因被逼而退到店門口，其妻朱勵珍擋
    在被告前方。
 8、同時間26秒時王朝鵬向被告方向前進，丙○○緊跟在後，畫
    面汽車後方出現一男子（兩造均稱系乙○○）向王朝鵬、丁○○方向前進。一女子（兩造均稱甲○○）緊跟乙○○後面
    。
 9、同時間29秒─32秒，王朝鵬一直往被告方向前進，丙○○緊
    跟在王朝鵬後面，甲○○在王朝鵬前進時一直阻擋，朱勵珍
    站在被告前方，被告一直在店前面，己○○在32秒時進入畫
    面，往王朝鵬方向前進，期間乙○○一直站在汽車與摩托車
    中間，雖有身體向前但未有繼續往王朝鵬方向前進。
10、同時間33─46秒間在拉扯過程中，被告與其妻位置稍有向右
    方移動一點，其餘丙○○、甲○○、己○○均在阻擋王朝鵬
    。
11、同時間47秒時丙○○與己○○站在王朝鵬前方，甲○○則在
    王朝鵬右手方拉住王朝鵬的右手，要搶他手上的東西，在拉
    扯的過程中，52秒時己○○跑到甲○○後方。
12、同時間53秒時甲○○把東西交給己○○，55秒時乙○○移動
    位置到己○○旁邊，有接東西的動作。
13、55秒─26分過程中，王朝鵬仍然有向被告進逼示威的意思，
    26分21秒時車輛開走，26分0秒至同時間51秒時，王朝鵬不
    斷朝被告進逼一直被丙○○、己○○阻擋，直到52秒時王朝
    鵬雙手出現在畫面上時雙手沒有拿東西，其間未見乙○○有
    二度往車子移動的畫面。乙○○一直站在甲○○後面靠近車
    子或馬路的地方（車子開走後）。
14、同時間54秒時游鴻智的太太進入鏡頭加入勸架行列，直到27
    分14秒時游鴻智進入畫面，至同時間49秒游鴻智離開畫面，
    其間畫面顯示王朝鵬與被告互相爭吵手指有互指對方的鏡頭
    ，游鴻智之妻站在王朝鵬的左前方勸架，丙○○則站在王朝
    鵬的右前方，甲○○站在王朝鵬的右方有一段距離。
15、同時間49秒時前開藍色車輛又進入畫面。
16、27分50秒至31分50秒警察出現畫面期間，王朝鵬與被告互指
    對方爭吵，丙○○有三度指著被告爭吵的畫面，並曾二度退
    到王朝鵬後面，其中一次是被王朝鵬推到後面，游鴻智之妻
    ，一直在勸阻王朝鵬與被告，甲○○大部分時間站在旁邊，
    而丙○○、王朝鵬與被告及其妻身體較接近時，甲○○才會
    靠近勸架。至於畫面上乙○○看不清楚應該是反光的關係或
    者是二度把車子開走不明。
(二)原告林麗華是否有恐嚇部分
    被告辯稱原告丙○○有恐嚇之舉，無非以原告丙○○打電話
    叫王朝鵬到達案發現場，王朝鵬果然到場，並持木棍作勢欲
    毆打被告，因認原告丙○○有教唆或與王朝鵬共同恐嚇被告
    之故意，且王朝鵬之木棍遭搶下後，原告丙○○三度手指著
    被告嗆聲，有恐嚇之故意等語。惟查，原告丙○○打電話告
    知在案發現場與被告發生爭執，訴外人王朝鵬護妻心切到達
    現場，並持木棍作勢毆打被告之舉，其間依上揭勘驗結果，
    王朝鵬於當日到達現場下車至作勢毆打、對被告叫囂時 (
    當日14時25分15秒至26分51秒間)，原告丙○○均緊跟其後
    ，並作拉王朝鵬左肩或擋在王朝鵬前面之舉，難認原告丙○○就王朝鵬持木棍毆打被告之行為，有何教唆或共同與王朝
    鵬為恐嚇之意思存在。次查，同日27分50秒至31分50秒警察
    到達現場前，王朝鵬與被告互相爭吵間，原告丙○○固有三
    度指著被告爭吵的畫面，惟僅此指著被告爭吵的畫面，並無
    其他證據足以證明，原告丙○○此部分行為有恐嚇之話語，
    尚難僅以指著被告的動作，即認原告丙○○有恐嚇之行為。
(三)原告乙○○是否有恐嚇部分
    被告辯稱，乙○○到達現場係與王朝鵬一同前來，王朝鵬又
    係原告丙○○打電話到達現場，乙○○到達現場，曾持木棍
    欲對被告恐嚇，且其自稱係到場勸架，何以均無勸架之舉，
    因認原告乙○○亦有恐嚇之舉等語。經查，原告林錦鵬到達
    現場，雖與訴外人王朝鵬同時到達，尚難逕以王朝鵬確有對
    被告恐嚇之舉，即推論原告乙○○亦有恐嚇之犯意聯絡。次
    查，乙○○到場後，迄同日14時25分26秒時，始進入監視器
    畫面，而其位置係在汽車後方，於同時間29秒至32秒間，乙○○一直停留在汽車與摩托車間，並未繼續往王朝鵬方向前
    進，亦未有乙○○持木棍之情事，而其於14時25分55秒左右
    ，輾轉接到由甲○○、己○○交付由王朝鵬手上搶下之木棍
    後，如有恐嚇或助勢之舉，理應持該木棍向被告前進或作勢
    毆打之舉，其不此為之，反拿回車上，且無持木棍或其他與
    被告爭執畫面，亦無其他證據證明乙○○於此期間有其他對
    被告恐嚇之舉，不能僅因乙○○陪同王朝鵬到場並停留在汽
    車與摩托車間，逕認原告乙○○有對王朝鵬恐嚇被告之舉為
    助勢行為。是以，被告此部分抗辯，難認真實。
(四)原告戊○○是否有恐嚇部分
    被告辯稱，戊○○既與訴外人王朝鵬共同到達現場，其復未
    有勸阻黃朝鵬之舉，應認係在場助勢等語。經查，原告戊○○到達現場，雖與訴外人王朝鵬同時到達，尚難逕以王朝鵬
    確有對被告恐嚇之舉，即推論原告戊○○亦有恐嚇之共同故
    意。次查，戊○○到場後，並未出現在畫面，遑論有何叫囂
    、作勢毆打之舉，不能僅以戊○○陪同到場，對王朝鵬恐嚇
    之舉未為勸架之消極不作為，即認原告戊○○有助勢行為。
    是以，被告此部分抗辯，亦難認真實。
二、按因故意或過失，不法侵害他人之權利者，負損害賠償責任
    。不法侵害他人之身體、健康、名譽、自由、信用、隱私、
    貞操，或不法侵害其他人格法益而情節重大者，被害人雖非
    財產上之損害，亦得請求賠償相當之金額。民法第184條第1
    項前段、第195條第1項前段分別定有明文。又誣告行為對於
    被誣告人之名譽、信用，亦大都有所妨礙，故誣告罪之內容
    ，已將妨害名譽及信用之犯罪吸收在內（本院二十六年滬上
    字第二號判例參照）。是行為人故意虛構事實，向司法機關
    為犯罪之訴追，致他人名譽、信用受有損害者，係利用司法
    機關有追訴犯罪之職權，以侵害他人權利，自屬侵權行為(
    最高法院87年度台上字第2502號民事判決參照)。且誣告罪
    之成立，以犯人明知所訴虛偽為構成要件，若誤認有此事實
    ，或以為有此嫌疑，自不得遽指為誣告 (最高法院20年上字
    第717號刑事判例意旨參照)。另告訴人所訴事實，不能證明
    其係實在，對於被訴人為不起訴處分確定者，是否構成誣告
    罪，尚應就其有無虛構誣告之故意以為斷，並非當然可以誣
    告罪相繩 (最高法院59年台上字第581號刑事判例意旨參照)
    。本件被告未經原告等人對之提起誣告罪告發，惟法院非不
    得依職權認定被告上揭告訴原告三人恐嚇罪之事實，是否妨
    害原告等三人之名譽權、信用權。經查，被告告訴原告三人
    恐嚇罪，業經法院判決無罪確定在案，已如前述。而被告據
    以告訴之主要證據厥為原告乙○○、戊○○係於原告丙○○
    電話通知訴外人王朝鵬其遭被告毆打成傷後到達現場，而到
    達現場後，王朝鵬果然持木棍對被告為作勢毆打之舉，並對
    被告為叫囂行為，而乙○○亦持木棍恐嚇、戊○○在旁助勢
    ，因認係原告丙○○教唆或與訴外人王朝鵬、原告乙○○、
    戊○○不同為為恐嚇被告之行為，惟原告丙○○等三人，業
    經法院為恐嚇罪無罪確定在案，應予審酌者，被告以王朝鵬
    對其恐嚇係原告丙○○打電話到達現場，原告乙○○、戊○○又與王朝鵬到達現場，構成恐嚇行為，因而提起告訴，是
    否為誣告行為？次查，被告以一般人生活經驗，認為訴外人
    王朝鵬既經原告丙○○電話通知到場，到場後又持木棍作勢
    毆打而有恐嚇行為，其餘原告又與王朝鵬到場，到場後又無
    勸架之舉，因認原告三人與訴外人王朝鵬為共犯，尚符一般
    人經驗法則，且原告三人確經檢察官提起公訴，足認原告三
    人確有恐嚇之舉，難認有誣告之故意。再查，被告據以提起
    告訴之主要證據為監視錄影帶，而該監視帶所有權人為被告
    ，則被告於告訴前，可詳為審視監視帶，確定原告三人是否
    有恐嚇之舉。依前開勘驗結果，本件原告丙○○於是日14
    時27分50秒前，所為均係勸架之舉，僅於27分50秒後始有手
    指被告爭吵畫面，而依本院職權調取兩造間之刑事卷，其提
    起恐嚇告訴時，所提出翻拍自監視帶之畫面，均在27分50
    秒前，則被告指稱原告丙○○教唆或共同與訴外人王朝鵬為
    恐嚇之舉，不能不認為應注意能注意竟未為注意之過失侵害
    原告丙○○名譽、信用權；又原告乙○○於監視畫面，僅見
    其曾自甲○○、己○○處接過搶自王朝鵬手上木棍外，其餘
    時間均在旁圍觀，未有進一步之助勢行為，雖證人游鴻智曾
    於刑事偵查時證稱，現場有二枝木棍，其中一支係王朝鵬所
    持有，另一支係原告乙○○、戊○○中一人所持有，然現場
    雖扣得二支木棍，其中一支係自車上查得，並非在原告三人
    或其他證人中扣得，此部分依被告所處位置，係在案發現場
    自家店門口插手與王朝鵬互相叫囂，其視野位置係居高臨下
    ，對於原告乙○○是否持有木棍作勢毆打，較現場任何人均
    為清晰，其於告訴前，大可再詳為審視監視帶，竟未為審視
    ，提起刑事告訴，不能不認為其有過失侵害原告乙○○名譽
    權、信用權之行為。另原告戊○○，既未出現於監視畫面，
    復未能提出其他證據證明戊○○有何助勢行為，而依被告所
    處位置，係在案發現場自家店門口插手與王朝鵬互相叫囂，
    其視野位置係居高臨下，對於原告戊○○是否有助勢或單純
    圍觀，較現場任何人均為清晰，其於告訴前，大可再詳為審
    視監視帶，竟提起告訴，不能不認為其有過失侵害原告戊○○名譽權、信用權之行為。
三、次按慰藉金之賠償須以人格權遭遇侵害，使精神上受有痛苦
    為必要，其核給之標準固與財產上損害之計算不同，然非不
    可斟酌雙方身分資力與加害程度，及其他各種情形核定相當
    之數額（最高法院51年台上字第223號判例可資參照）。本
    件原告均為高職畢業，事故發生前，原告丙○○每月所得
    3、4萬元，名下有2005年份汽車乙部，原告乙○○、戊○○
    每月所得約5、6萬元，乙○○名下有1997年份汽車乙部，戊○○名下無資產，而被告為警察專科學校畢業，名下有房屋
    乙戶、土地2筆，價值約154萬餘元，月收入2萬餘元，（詳
    如卷附稅務電子閘門資料查詢表）。本院審酌上情，及原告
    因被告之告訴行為，自95年9月至97年7月近2年時間，奔波
    於檢察署與法院間為訴訟行為，所受時間、金錢浪費，及得
    忍受市場左鄰右舍之異樣眼光等情。從而，本院斟酌兩造前
    述之身分地位、教育程度、經濟能力，被告之加害情形，原
    告所受心理上所受之痛苦折磨等一切情狀，原告請求精神慰
    撫金360,000元尚嫌過高，應認以30,000元為適當。
四、從而，原告依民法第184條第1項前段、第195條第1項之規定
    ，請求被告給付3萬元及自起訴狀繕本送達翌日即97年9月17
    日起至清償日止，按年息5%計算之利息，為有理由，應予准
    許。逾此範圍之請求，為無理由，應予駁回。
伍、本判決原告勝訴部分乃所命給付之金額未逾50萬元之判決，
    爰依職權宣告假執行，原告假執行之聲請，僅係促使法院注
    意，附為敘明。原告其餘假執行之聲請，因訴之駁回而失所
    依附，不予准許。
陸、訴訟費用負擔及假執行之依據：民事訴訟法第79條、第389
    條第1項第5款。
中    華    民    國    97    年    12    月    24    日
                  民事第一庭    法  官  陳學德
正本係照原本作成。
如對本判決上訴，須於判決送達後20日內向本院提出上訴狀。
中    華    民    國    97    年    12    月    24    日
                                書記官


司法院資訊處製作；財團法人民間司法改革基金會備份。
